臺灣新竹地方法院民事裁定  
109年度消債聲免字第7號
聲  請  人  
即債務人    陳勝昌  


代  理  人  張宛華律師
上列當事人因消費者債務清理事件，聲請免責，本院裁定如下：
    主  文
聲請人即債務人陳勝昌應予免責。
    理  由
一、按法院為終止或終結清算程序之裁定確定後，除法院裁定開
    始清算程序後，債務人有薪資、執行業務所得或其他固定收
    入，扣除自己及依法應受其扶養者所必要生活費用之數額後
    仍有餘額，而普通債權人之分配總額低於債務人聲請清算前
    2年間，可處分所得扣除自己及依法應受其扶養者所必要生
    活費用之數額者；抑或債務人有下列各款情形之一者：⑴於7
    年內曾依破產法或本條例規定受免責；⑵隱匿、毀損應屬清
    算財團之財產，或為其他不利於債權人之處分；⑶捏造債務
    或承認不真實之債務；⑷聲請清算前2年內，因消費奢侈商品
    或服務、賭博或其他投機行為，所支出之總額逾該期間可處
    分所得扣除自己及依法應受其扶養者所必要生活費用之半數
    ，或所負債務之總額逾聲請清算時無擔保及無優先權債務之
    半數，而生開始清算之原因；⑸於清算聲請前1年內，已有清
    算之原因，而隱瞞其事實，使他人與之為交易致生損害；⑹
    明知已有清算原因之事實，非基於本人之義務，而以特別利
    於債權人中之一人或數人為目的，提供擔保或消滅債務；⑺
    隱匿、毀棄、偽造或變造帳簿或其他會計文件之全部或一部
    ，致其財產之狀況不真確；⑻故意於財產及收入狀況說明書
    為不實之記載，或有其他故意違反本條例所定義務之行為外
    ，應以裁定免除債務人之債務。但債務人證明經普通債權人
    全體同意者，不在此限，消費者債務清理條例（下稱消債條
    例）第132條、第133條及第134條分別定有明文。前三條情
    形，法院於裁定前應依職權調查，或命管理人調查以書面提
    出報告，並使債權人、債務人有到場陳述意見之機會，消債
    條例第136條亦有明文。
二、本件聲請人即債務人前於民國（下同）109年2月11日具狀向
    本院聲請清算，經本院以109年度消債清字第6號裁定自109
    年5月6日上午11時起開始清算程序，復因債務人財產不敷清
    償清算程序之費用，而終止清算程序確定在案，有本院109
    年度司執消債清字第16號案卷可稽，依首揭規定，本院應裁
    定是否准許債務人免責。經本院函詢債權人意見，債權人表
    示不同意債務人免責。
三、經查：
㈠、債務人前依消債條例之規定，向本院聲請清算，因債務人之
    財產不敷清償清算程序所需之財團費用及債務，而為本院裁
    定開始並同時終止清算程序確定在案，本件普通債權人因終
    止清算而未受任何分配，此觀本院109年度司執消債清字第1
    6號裁定即知，是本件清算程序終結後，本院即應審酌債務
    人有無消債條例所定不免責之情形，合先敘明之。
㈡、查債務人係於109年2月11日聲請清算，於清算程序時，債務
    人主張因罹患腦中風、糖尿病、高血壓及失明等疾病，健康
    狀況及視力逐年惡化無法工作，仰賴家人提供生活協助，每
    月必要生活支出之部分只有伙食費6,000元，另據債務人提
    出之國立臺灣大學醫學院附設醫院新竹分院診斷證明書所示
    ，債務人罹患雙眼增值性糖尿病視網膜病變、右眼牽引性視
    網膜剝離、左眼角膜瘢痕、右眼新生血管性青光眼、陳舊性
    腦中風、糖尿病、高血壓、攝護腺肥大、暈眩等疾病，堪認
    債務人確實因罹患上述疾病而無法從事工作，此有國立臺灣
    大學醫學院附設醫院新竹分院診斷證明書附於本院109年消
    債清字第6號清算案件可憑（清算卷第115頁）。另債務人於
    109年11月16日具狀表示：債務人因陳舊性腦中風、糖尿病
    、高血壓及失明等疾病，領有重度殘障手冊，無力工作，仰
    賴家人提供生活協助，債務人目前之收入、支出狀況仍與清
    算程序時所提出之資料及陳述相同等語（本院卷第17頁），
    是債務人於裁定開始清算程序後並無工作收入，每月僅依靠
    債務人家人支應照料等情，應認為真正。觀諸消債條例第13
    3條之設，係為免債務人濫用清算程序以獲免責，並敦促有
    清償能力者，利用薪資、執行業務所得或其他固定收入清償
    債務而受免責，此觀該條之立法說明即明，是消債條例第13
    3條著重於債務人之於開始清算程序後收入固定，於清算程
    序終止或終結後可預期其能以收入扣除必要支出及依法應受
    其扶養者所必要生活費用之數額後之餘額，用以清償債務，
    故該條所稱「固定收入」，須債務人之所得在一般情形下，
    可得期待將持續固定保有者，始當屬之。再者，債務人並未
    領有任何社會補助，亦經債務人陳報在卷，債務人於本院裁
    定開始清算程序後，既無收入，更遑論有何固定收入，即與
    消債條例第133條之要件不符，自無該條所定之不免責事由
    。
㈢、消債條例關於清算程序係以免責主義為原則，不免責為例外
    ，倘債權人主張債務人有消債條例第134條各款所定不免責
    之情事，即應由債權人就債務人有合於上開各款要件之事實
    ，提出相當之事證證明之。債權人雖表示不同意債務人免責
    ，惟未具體說明或提出相當事證證明，且本院復查無聲請人
    有何消債條例第134條所列各款之不免責事由，自難認債務
    人有消債條例第134條各款所定之不免責事由。
四、綜上所述，本件債務人經法院為終止清算程序之裁定確定，
    且無消債條例第133條或第134條各款所定之不應免責情形存
    在，依同條例第132條之規定，自應裁定免除債務人之債務
    ，爰裁定如主文。
中　　華　　民　　國　　110 　年　　1 　　月　　8 　　日
                    民事第二庭  法　官　林麗玉
以上正本係照原本作成。
如不服本裁定，應於裁定送達後10日內，以書狀向本院提出抗告
，並繳納抗告費新臺幣1,000元。
中　　華　　民　　國　　110 　年　　1 　　月　　8 　　日
                                書記官　郭春慧